【裁判字號】    95,訴,726
【裁判日期】    950906
【裁判案由】    侵權行為損害賠償
【裁判全文】
臺灣板橋地方法院民事判決               95年度訴字第726號
原      告  甲○○
參  加  人  丁○○○
            乙○○
            丙○○
被      告  戊○○
上列當事人間請求侵權行為損害賠償事件，經本院於民國95年8
月23日言詞辯論終結，判決如下：
    主      文
原告之訴及假執行之聲請均駁回。
訴訟費用由原告負擔。
    事實及理由
一、原告主張：
（一）被告明知服用酒類不能安全駕駛動力交通工具者，不得駕
      駛，而其於民國94年4 月24日晚間8 時許，在桃園縣觀音
      鄉○○路○ 段369 號，與同事共飲威士忌後，已達不能安
      全駕駛動力交通工具之狀態，猶於同日晚間10時30分許，
      駕駛車號HT-7665 號自用小客車，欲返回臺北縣永和市○
      ○街107 號住處，嗣於同日晚間11時許，被告駕駛前開汽
      車沿臺北縣永和市○○路往得和路方向行駛，途經臺北縣
      永和市○○路286 巷巷口前，本應注意汽車行經交岔路口
      時，不得超車，而依當時天候晴，道路為柏油路面、路面
      乾燥、無缺陷、無障礙物，且視距良好，並無不能注意之
      情事，竟疏於注意，因見同向車道右前方有訴外人陳忠仁
      駕駛之車號702-CR號營業小客車，即率然在前開交岔路口
      超車，適有原告之父尤同益騎乘車號QU2-323 號輕型機車
      ，自臺北縣永和市○○路286 巷駛抵上開交岔路口，被告
      超車後閃避不及，而以所駕駛之汽車右前車頭撞擊尤同益
      所乘機車左側車身，致尤同益人、車倒地，受有頭部外傷
      併疑蜘蛛膜下腔出血、左側肋骨骨折併氣血胸、下肢撕裂
      傷、胸腹鈍挫傷及休克等傷害，經送醫急救，仍於同年月
      25日凌晨2 時40分許不治死亡。被告過失致死行為，業經
      本院刑事庭以94年度交易字第256 號過失致死案件（下稱
      相關刑案）認定犯行明確，因而判處有期徒刑10月確定。
（二）原告係被害人尤同益之子，依民法第184 條第1 項前段、
      第192 條、第194 條，原告得請求被告賠償之金額如下：
  １、殯葬費用
      原告之父尤同益因被告之侵權行為致死，原告支付殯葬費
      用新臺幣（下同）178,265 元，自應由被告賠償。
  ２、扶養費用
      原告之母即參加人丁○○○因罹患癌症，依賴尤同益扶養
      ，然尤同益既因被告侵權行為而死亡，是依據每人每年標
      準扣除額74,000元乘上婦女平均餘命79歲扣除現年57歲計
      22年 ，合計1,628,000元，應由被告賠償。
  ３、精神慰撫金
      尤同益因被告侵權行為致死，原告為其子，精神上自受有
      極大痛苦，惟被告於調解期日、相關民事出庭時態度均十
      分惡劣，事發迄今均不曾主動商談賠償事宜，均一味要求
      無償和解，甚至連尤同益出殯之日均拒不出席上香致歉，
      請求加重慰撫金予原告，及原告及參加人丁○○○、乙○
      ○、丙○○（下合稱參加人等）每人各750,000 元，合計
      3,000,000 元。
（三）是原告聲明：被告應給付原告4,806,265 元，及自起訴狀
      繕本送達被告之翌日起至清償日止，按週年利率5%計算之
      利息。
三、被告則以：
（一）被告因駕駛過失致原告之父尤同益死亡之事實不為爭執，
      且被告很有誠意與原告洽商和解事宜，惟原告請求過高，
      被告無法負擔。
（二）又尤同益之繼承人業已領取強制汽車責任險（下稱強制險
      ）之保險金1,500,000 元，原告請求自應扣除上開強制險
      保險金理賠部分。
（三）是被告聲明：
  １、原告之訴及假執行之聲請均駁回。
  ２、如受不利判決，願供擔保請准免為假執行。
四、參加人參加意旨則同上開原告之主張。
五、原告主張被告於上開時地因駕駛過失發生車禍，撞擊原告之
    父尤同益所乘機車左側車身，致尤同益人、車倒地，受有頭
    部外傷併疑蜘蛛膜下腔出血、左側肋骨骨折併氣血胸、下肢
    撕裂傷、胸腹鈍挫傷及休克等傷害，經送醫急救，仍於94年
    4 月25日凌晨2 時40分許死亡之事實，業據被告於相關刑案
    警詢、偵查及審理時均不為爭執，並經證人陳忠仁、趙建洋
    於相關刑案警詢時及偵查中具結證述明確，復有道路交通事
    故調查報告表、現場草圖、臺北縣政府警察局永和分局道路
    交通事故行政當事人酒精測定紀錄表、天主教耕莘醫院永和
    分院乙種診斷證明書、行政院國軍退除役官兵輔導委員會臺
    北榮民總醫院診斷證明書各1 件、現場照片27幀，及臺灣板
    橋地方法院檢察署勘驗筆錄、驗斷書、相驗屍體證明書、相
    驗照片等附於相關刑案卷可資佐證，而原告為被害人尤同益
    之子，亦據其提出戶籍謄本附卷可稽（見本院卷第22至23頁
    ），而上開事實均為被告於本件訴訟中所自承。按汽車行經
    彎道、陡坡、狹橋、隧道、交岔路口、鐵路平交道、道路修
    理路段、市區交通頻繁處所時，不得超車；又汽車駕駛人飲
    用酒類或其他類似物後其吐氣所含酒精濃度超過每公升0.25
    毫克或血液中酒精濃度超過0.05% ，不得駕車，道路交通安
    全規則第101 條第1 款、第114 條第2 款分別定有明文，此
    為汽車駕駛人駕駛汽車應盡之注意義務，而依相關刑案卷附
    道路交通事故調查報告表所示，本件事故發生時天候晴，道
    路為柏油路面、路面乾燥、無缺陷、無障礙物，視距良好，
    當無不能注意之情事，倘被告能注意不於酒後駕駛車輛及違
    規超車，應不致與被害人尤同益騎乘之機車發生擦撞，而生
    被害人尤同益死亡之結果，詎被告怠於注意，於飲酒後呼氣
    酒精濃度達每公升0.35毫克之際，猶執意駕駛車輛，復於交
    岔路口違規超車，肇致本件交通事故，造成被害人尤同益死
    亡，是被告之過失行為與被害人尤同益死亡結果間之相當因
    果關係，均至為灼然；又相關刑案之認定及臺灣省臺北縣區
    車輛行車事故鑑定委員會（下稱北縣車鑑會）鑑定結果均適
    與本院相同，相關刑案因而認被告過失致死犯行明確，判處
    本件被告有期徒刑10月確定，亦有相關刑案全卷、北縣車鑑
    會鑑定意見書在卷可憑，故本院斟酌上情，自堪認原告據上
    開相關刑案判決主張之侵權行為事實為真實。
五、按「因故意或過失，不法侵害他人之權利者，負損害賠償責
    任。」，「不法侵害他人致死者，對於支出醫療及增加生活
    上需要之費用或殯葬費之人，亦應負損害賠償責任。」，「
    被害人對於第三人負有法定扶養義務者，加害人對於該第三
    人亦應負損害賠償責任。」，「不法侵害他人致死者，被害
    人之父、母、子、女及配偶，雖非財產上之損害，亦得請求
    賠償相當之金額。」，民法第184 條第1 項前段、第192 條
    第1 項、第2 項分別定有明文，被告酒後駕車不慎肇事致原
    告之父尤同益死亡，業如前所述，故原告請求被告賠償損害
    ，於法洵無不合，惟所請求之金額應否准許，茲分述如後：
（一）殯葬費用
      原告主張其父尤同益因被告之侵權行為致死，支付殯葬費
      用178,265 元，固據其提出佛光山萬壽園受理信徒委託代
      辦安位祭祀同意書（下稱安位祭祀同意書）、殯葬費用明
      細表各1 件欲行為證，惟細繹上開安位祭祀同意書上所載
      之申請人為參加人乙○○，並非原告，且參加人乙○○於
      本院95年7 月25日、95年8 月23日期日亦陳明被害人尤同
      益之殯葬費用係由其支付（見本院卷第31、42頁），原告
      就此事實亦不為爭執（見本院卷第42頁），且原告亦於95
      年7 月25日期日當庭表明本件訴訟係由其以其本人之名義
      為請求等語甚明（見本院卷第31頁），是支出本件殯葬費
      用之人既係參加人乙○○，而非本件原告，是能主張請求
      賠償殯葬費用之人應係乙○○，是原告於本件為此部分之
      請求，自無從准許。
（二）扶養費用
      原告主張其母即參加人丁○○○因罹患癌症，依賴其父尤
      同益扶養，然其父尤同益既因被告侵權行為而死亡，是依
      據每人每年標準扣除額74,000元乘上婦女平均餘命79歲扣
      除現年57歲計22年，合計1,628,000 元，應由被告賠償等
      情，惟查，縱原告上開所述為真，然得請求此部分扶養費
      用之人應為參加人丁○○○，原告既係以其本人之名義提
      起本件訴訟，自無從為此部分扶養費用之請求。
（三）精神慰撫金
      原告主張其父尤同益因被告侵權行為致死，原告為其子，
      精神上自受有極大痛苦，惟被告於調解期日、相關民事出
      庭時態度均十分惡劣，事發迄今均不曾主動商談賠償事宜
      ，均一味要求無償和解，甚至連尤同益出殯之日均拒不出
      席上香致歉，請求加重慰撫金予原告，及原告及參加人等
      ）每人各750,000 元，合計3,000,000 元等情，惟為被告
      所否認，並以：原告請求過高，且本件原告僅能請求其本
      人之部分等語為辯。經查：
  １、關於原告請求參加人等精神慰撫金部分
      原告既係以其本人名義為本件請求，是其母、兄弟（即參
      加人等）所得請求被告賠償之慰撫金部分，原告無從於本
      件為請求，是此部分之請求應予駁回。
  ２、關於原告本人請求部分
      原告主張被害人尤同益因被告侵權行為致死，其係尤同益
      之子，精神上自受有極大痛苦，惟被告於調解期日、相關
      民事出庭時態度均十分惡劣，事發迄今均不曾主動商談賠
      償事宜，均一味要求無償和解，甚至連尤同益出殯之日均
      拒不出席上香致歉，此一侵權行為對原告精神上所造成創
      傷，既深且大，為此原告請求其本人非財產上之損害賠償
      750,000 元等語。經查，被害人尤同益因被告侵權行為致
      死，原告身為尤同益之子，精神上自受有相當之痛苦，故
      原告請求賠償慰撫金，固非無據。惟關於請求之金額，本
      院審酌被害人尤同益係36年10月10日出生，於本件侵權行
      為時57歲，高職畢業，生前經營油漆店，而原告斯時為27
      歲，國立交通大學電信工程系畢業，目前在亞旭電腦股份
      有限公司工作，94年度薪資所得為678,432 元，並於臺北
      縣土城市境內擁有房地，94年度財產總額達370 餘萬元；
      而被告於發生本件車禍時32歲，臺北市立木柵高級工業職
      業學校電工科畢業，曾在廣告代銷公司上班，93年度薪資
      所得合計875,981 元，並有汽車一部．．．等情事，以及
      兩造之身分、社會地位、智識水準，及兩造其他實際狀況
      等一切情狀，認原告請求關於其本人部分賠償精神慰撫金
      750,000 元，尚屬過高，應核減為400,000 元，方屬公允
      ，逾此部分之請求則不應准許。
    綜合上述，原告因本件侵權行為所受損害總計為400,000 元
    。
六、按「保險人依本法規定之保險金，視為加害人或被保險人損
    害賠償金額之一部分；加害人或被保險人受賠償請求時，得
    扣除之。」，強制汽車責任保險法第30條定有明文。經查，
    被告抗辯被害人尤同益之繼承人曾領取強制險保險金1,500,
    000 元等事實，為原告所不爭執，雖原告另主張：本件請求
    並未就強制險保險金部分包括在內等情，惟經本院詢及上開
    強制險保險金部分究係為何請求，原告陳稱是請求精神賠償
    等情（見本院卷第42頁），惟原告既於本件請求精神慰撫金
    已如前所述，自難認尚因本件侵權行為而有何精神賠償未為
    主張，是其此部分之主張尚難可採；是被告依上開規定請求
    扣除，洵屬有據，是此強制險保險金既視為損害賠償之一部
    分，即被告已賠償1,500,000 元，已超過原告本件損害400,
    000 元，是原告自無從於本件訴訟再行請求賠償。至於參加
    人等是否得向被告請求賠償，及被害人尤同益之繼承人領得
    強制險保險金後如何為內部分配，均與本件訴訟無涉，本院
    自無從審究，附此指明。
七、從而，原告本於侵權行為之法律關係，請求被告給付原告4,
    806,265 元，及自起訴狀繕本送達被告之翌日起至清償日止
    ，按週年利率5%計算之利息，為無理由，其假執行之聲請亦
    失所附麗，自應併予駁回。
八、訴訟費用負擔之依據：民事訴訟法第78條。
中    華    民    國    95    年    9     月    6     日
                  民事第二庭法  官  鍾啟煌
以上正本係照原本作成。
如對本判決上訴，須於判決送達後20日內，向本院提出上訴狀，
上訴臺灣高等法院（應按他造人數提出繕本）。
中    華    民    國    95    年    9     月    6     日
                            書記官  李威賜


司法院資訊處製作；財團法人民間司法改革基金會備份。
